【裁判字號】    89,訴,151
【裁判日期】    900104
【裁判案由】    偽造文書
【裁判全文】
臺灣臺北地方法院刑事判決                          八十九年度訴字第一五一號
    公  訴  人  臺灣臺北地方法院檢察署檢察官
    被      告  戊○○
右列被告因偽造文書案件，經檢察官提起公訴（八十九年度偵字第二二三八一號），
本院判決如左：
    主      文
戊○○共同行使偽造私文書，足以生損害於公眾及他人，處有期徒刑參月，如易科罰
金以參佰元折算壹日。
偽造之「甲○○」印章及偽造於中華電信股份有限公司市內電話業務申請書原用戶簽
章欄內之「甲○○」印文各壹枚均沒收。
    事      實
一、戊○○與不詳年籍之成年男子「丙○○」（由檢察官另行偵查）基於共同犯意之
    聯絡，未經甲○○許可，即由丙○○提供甲○○於民國八十八年初向某地下錢莊
    質押借錢之身分證之影印本一紙及利用不知情之不詳姓名成年人在不詳處所偽刻
    之「甲○○」印章一枚交由戊○○，再由戊○○於八十八年一月二十四日以新台
    幣（下同）五百元之代價將上述「甲○○」之身分證影本以及印章交由在台北市
    松山區○○路四二０之一號三樓紅鬍子有限公司之不知情負責人丁○○，委其以
    甲○○之名義向中華電信股份有限公司臺灣北區電信分公司台北北區營運處（下
    稱中華電信北區營運處），申請安裝市內電話二線，丁○○再以三百元之代價將
    前開資料交由佳矇有限公司之不知情負責人乙○○辦理，乙○○遂於八十八年一
    月二十五日至前開中華電信北區營運處自任為甲○○之代理人，在該公司市內電
    話業務申請書私文書上之原用戶簽章欄內蓋用前述偽造「甲○○」印章之印文，
    完成該私文書後，持之行使向中華電信公司申裝電話號碼00000000、0
    0000000號之市內電話於台北市松山區○○○路○段二五九號十二樓供戊○○以及丙○○使用，足以生損害於甲○○及中華電信公司對電話管理之正確性
    ，嗣於八十八年二月間中華電信北區營運處向甲○○確認後，發現甲○○係遭人
    冒名申請安裝電話而報警處理，始查獲上情。
二、案經台北市政府警察局松山分局報告台灣台北地方法院檢察署檢察官偵查起訴。
     理  由
一、訊據被告戊○○對於曾交甲○○之身分證影本一紙以及印章一枚委託丁○○以甲○○名義向中華電信申請市內電話二支之一事固不爭執，惟矢口否認偽造文書之
    犯行，辯稱：甲○○資料是丙○○交予他代辦，因為伊與通訊行比較熟才交由他
    處理，但伊並不知道丙○○並未得到甲○○同意等語。惟查：
（一）右揭犯罪事實，業據證人甲○○證稱：伊並沒委託別人辦理二支市內電話，伊
      在去年底、今年初向地下錢莊借錢時，有將身分證質押，還錢後有將身分證交
      還等語（見偵查卷第二十五頁反面）；證人丁○○亦證稱：因被告向伊買電話
      ，所以伊幫被告申請市內電話，而身分證影本及印章是被告交予伊的，且被告
      當時稱甲○○係他們公司的人等語（見本院八十九年三月一日訊問筆錄）；證
      人乙○○亦證稱：甲○○之資料是丁○○交予伊的，市內電話業務申請書是伊
      所填寫等語（見本院八十九年二月十四日訊問筆錄）；此外，復有中華電信公
      司市內電話業務申請書影本、該公司台灣北區電信分公司台北北區營業處函影
      本、市話摘要資料、單機基本資料查核表影本、切結書影本、甲○○身分證正
      反面影本在卷可資佐憑，顯見被告應知情未得甲○○之許可而申辦市內電話之
      一事。
 （二）而被告所稱之丙○○經本院函請內政部刑事警察局檢送丙○○口卡資料以供
       被告指認，然經被告供明並無其所認識之人，在此本院已盡調查之能事，並
       無法取得丙○○之年籍資料，然在此並無礙於被告本件偽造文書犯行之認定
       。
（三）綜上所述，被告所辯殊無可採，其偽造文書犯行，堪以認定，應依法論科。
二、核被告所為，係犯刑法第二百十六條、第二百十條之行使偽造私文書罪。其偽造
    甲○○印章及蓋用偽印文之行為，為偽造私文書之階段行為，及其偽造私文書後
    持以行使，偽造之低度行為為行使之高度行為所吸收，均不另論罪。其與不詳年
    籍之成年男子丙○○間具有犯意聯絡及行分擔，為共同正犯。又利用不知情之不
    詳姓名成年人偽刻「甲○○」印章一枚，以及利用不知情之丁○○、乙○○持甲○○之資料向中華電信申辦市內電話，為間接正犯。爰審酌被告素行尚佳，因一
    時貪圖便利致羅刑章，惟所生危害非鉅，犯罪情節尚屬輕微、目的、手段、次數
    等一切情狀，量處如主文所示之刑。又按刑法第二條第一項前段規定：「行為後
    法律有變更者，適用裁判時之法律」，而中華民國九十年一月四日修正，同年月
    十日經總統公布施行之刑法第四十一條規定：「犯最重本刑為五年以下有期徒刑
    以下之刑之罪，而受六個月以下有期徒刑或拘役之宣告，因身體、教育、職業、
    家庭之關係或其他正當事由，執行顯有困難者，得以一元以上三元以下折算一日
    ，易科罰金。但確因不執行所宣告之刑，難收矯正之效，或難以維持法秩序者，
    不在此限。」「併合處罰之數罪，均有前項情形，其應執行之刑逾六月者，亦同
    」，故本件應適用修正後之規定，諭知易科罰金之折算標準。前開偽造之「甲○○」印章及偽造於中華電信股份有限公司市內電話業務申請書原用戶簽章欄內之
    「甲○○」印文各一枚，雖未扣案，但不能證明業已滅失，不問屬於犯人與否，
    均應依刑法第二百十九條規定沒收。至被告利用乙○○填寫於上開市內電話業務
    申請書用戶名稱欄內「甲○○」三字，係為客戶識別之用，尚不生偽造署押問題
    （最高法院七十年度台上字第二四八０號判例參照），自無庸諭知沒收，併此
    明。
三、公訴意旨另以中華電信北區營運處之承辦人員將市內電話業務申請書上之資料登
    載於職務所掌管之文書上，足以生損害於該公司對市話資料管理之正確性，因認
    被告另犯刑法第二百十四條之使公務員登載不實罪嫌云云。然經查在中華電信股
    份有限公司服務之員工，雖可視為刑法上之公務員，但人民向其申請裝設市內電
    話，中華電信為之核准，尚非執行政府公務，純屬私法上之行為，縱使該員工為
    不實之登載，應不該當於刑法第二百十四條之要件，原應為無罪之諭知，惟公訴
    意旨認此部分與前開部分有裁判上一罪關係，爰不另為無罪之諭知，附此敘明。
據上論斷，應依刑事訴訟法第二百九十九條第一項前段，刑法第二條第一項前段、第
二十八條、第二百十六條、第二百十條、第二百十九條、第四十一條第一項，罰金罰
鍰提高標準條例第二條，判決如主文。
本案經檢察官陳進德到庭執行職務
中      華      民      國    九十    年      一      月     二十九     日
                                      台灣台北地方法院刑事第三庭
                                          法  官  陳德民
右正本證明與原本無異
如不服本判決應於送達後十日內向本院提出上訴狀
                                          書記官  楊秋鈴
中      華      民      國    九十    年      一      月     二十九     日
附錄本案論罪科刑法條全文：
刑法第二百一十六條：
行使第二百十條至第二百十五條之文書者，依偽造、變造文書或登載不實
事項或使登載不實事項之規定處斷。
刑法第二百一十條：
偽造、變造私文書，足以生損害於公眾或他人者，處五年以下有期徒刑。


司法院資訊處製作；財團法人民間司法改革基金會備份。
